臺北高等行政法院裁定
                                      100年度簡字第659號
原      告　丘明堂
被      告  新北市政府稅捐稽徵處
代  表  人  許慈美（處長）住同上
上列當事人間牌照稅事件，原告不服新北市政府中華民國100 年
8 月12日北府訴決字第1000627602號（案號：0000000000號）訴
願決定，提起行政訴訟，本院裁定如下：
    主  文
原告之訴駁回。
訴訟費用由原告負擔。
    理  由
一、按「人民因中央或地方機關之違法行政處分，認為損害其權
    利或法律上之利益，經依訴願法提起訴願而不服其決定，或
    提起訴願逾3 個月不為決定，或延長訴願決定期間逾2 個月
    不為決定者，得向高等行政法院提起撤銷訴訟。」「原告之
    訴，有下列各款情形之一者，行政法院應以裁定駁回之。但
    其情形可以補正者，審判長應定期間先命補正：十、起訴不
    合程式或不備其他要件者。」行政訴訟法第4 條第1 項、第
    107 條第1 項第10款分別定有明文。故提起撤銷訴訟，先須
    經合法訴願程序，始能提起。若逾期提起訴願者，原處分即
    生形式存續力，不得對之爭訟（最高行政法院62年判字第58
    3 號判例意旨參照）。是以提起撤銷訴訟未先踐行合法之訴
    願前置程序者，即不備起訴合法要件，且其情形不可以命補
    正，自應依行政訴訟法第107 條第1 項第10款之規定，裁定
    駁回之。
二、次按稅捐稽徵法第35條第1 項第1 款規定：「納稅義務人對
    於核定稅捐之處分如有不服，應依規定格式，敘明理由，連
    同證明文件，依下列規定，申請復查：一、依核定稅額通知
    書所載有應納稅額或應補徵稅額者，應於繳款書送達後，於
    繳納期間屆滿之翌日起30日內，申請復查。」第38條第1項
    規定：「納稅義務人對稅捐稽徵機關之復查決定如有不服，
    得依法提起訴願及行政訴訟。」是以，納稅義務人不服核定
    稅捐處分，應遵守法定不變期間申請復查，否則，其申請即
    屬不合法，應從程序上予以駁回，訴願決定亦不得為實體審
    理，此為核定稅捐處分爭議訴訟之特別訴願前置程序，故未
    遵期申請復查者，即屬未踐行合法訴願前置程序。又按「送
    達由行政機關自行或交由郵政機關送達。」「送達，於應受
    送達人之住居所、事務所或營業所為之。但在行政機關辦公
    處所或他處會晤應受送達人時，得於會晤處所為之。」「於
    應送達處所不獲會晤應受送達人時，得將文書付與有辨別事
    理能力之同居人、受僱人或應送達處所之接收郵件人員。」
    「送達，不能依前2 條規定為之者，得將文書寄存送達地之
    地方自治或警察機關，並作送達通知書2 份，1 份黏貼於應
    受送達人住居所、事務所、營業所或其就業處所門首，另1
    份交由鄰居轉交或置於該送達處所信箱或其他適當位置，以
    為送達。前項情形，由郵政機關為送達者，得將文書寄存於
    送達地之郵政機關。」分別為行政程序法第68條第1 項、第
    72條第1 項、第73條第1 項、第74條第1 項至第3 項所明定
    。
三、原告前以其所有牌照號碼7390-GU 自用小客車（下稱系爭車
    輛）專供與其同戶之身心障礙者即其父親丘漢杰使用，而申
    經被告於民國93年1 月19日核准免徵使用牌照稅在案，嗣經
    被告於97年4 月查悉丘漢杰早於91年7 月6 日即遷出國外，
    不符使用牌照稅法第7 條第1 項第8 款但書之免稅規定，遂
    以97年4 月18日北稅消字第0970046993號函（下稱核課處分
    ）檢送系爭車輛93年至97年使用牌照稅繳款書，補徵系爭車
    輛93年度使用牌照稅新臺幣（下同）10,677元及94年度至97
    年度使用牌照稅每年各11,230元，共44,920元，合計55,597
    元，而於97年7 月15日寄存送達於新店五峰郵局（61支局）
    。嗣原告因於98年9 月25日對另案裁罰處分提起申復時，併
    表示不服上開核課處分，被告以其申請復查已逾法定期限，
    屬於程序不合法為理由，而作成100 年5 月5 日北稅法字第
    1000035119號復查決定，予以駁回，原告不服，提起訴願，
    復經新北市政府以100 年8 月12日北府訴決字第1000627602
    號（案號：0000000000號）訴願決定不予受理，原告遂提起
    本件行政訴訟。
四、經查：本件被告係將上開核課處分交付郵務機關按原告之住
    居所地為送達，因未獲會晤原告本人，亦無受領文書之同居
    人、受雇人或其他接收人員，而於97年7 月15日寄存於新店
    五峰郵局（61支局），並製作送達通知書2 份，分別黏貼於
    原告住居所門口、置於送達處所信箱，以為送達等情，有卷
    附各該核課處分及送達證書可稽（見原處分卷第8 至12頁）
    ，依前引行政程序法第68條第1 項、第72條第1 項、第73條
    第1 項、第74條第1 項至第3 項之規定，自生送達之效力（
    最高行政法院97年度裁字第115 號及100 年度裁字第332 號
    裁定意旨參照）。再被告就上開核課處分所訂之繳納期間為
    自97年8 月1 日至同月31日，亦有上開核課處分足按。是原
    告不服申請復查，自須於上開核課處分送達後，自所定繳納
    期間末日即同年8 月31日之翌日起算30日內（97年9 月30日
    以前）為之，否則，其申請復查即屬逾期不合法。則原告遲
    至98年9 月25日始向被告申請復查（見原處分卷第24頁至第
    25頁），顯已逾法定不變期間至明。
四、綜上所述，本件原告已逾法定期間始對於上開核課處分申請
    復查，復查決定予以程序上駁回，認事用法並無違誤，訴願
    決定不受理，核無不合，原告復提起本件撤銷訴訟，其起訴
    即屬不合法，且不能命補正，自應以裁定駁回之。
據上論結，本件原告之訴不合法，依行政訴訟法第107 條第1 項
第10款、第104 條、民事訴訟法第95條、第78條，裁定如主文。
中　　華　　民　　國　　100　 年　　11　　月　　22　　日
                    臺北高等行政法院第七庭
                                    法  官　蔡　紹　良
上為正本係照原本作成。
本件以訴訟事件所涉及之法律見解具有原則性者為限，始得於本
裁定送達後10日內向本院提出抗告狀（須按他造人數附繕本），
並經最高行政法院許可後方得抗告。
中　　華　　民　　國　　100　 年　　11　　月　　22　　日
　　　　　　　　　　　　　　　　　　書記官　林　俞　文